臺灣高等法院高雄分院民事裁定　　　　　94年度家抗字第58號
抗　告　人　丙○
　　　　　　　　　　　-403.
　　　　　　乙○○
共　　　同　 　　　　 號
代　理　人　甲○○
上列當事人間聲明繼承事件，對於中華民國94年5 月25日臺灣高
雄地方法院94年度聲繼字第58號所為裁定提起抗告，本院裁定如
下：
    主  文
原裁定廢棄，發回原審法院。
    理  由
一、抗告意旨略以：抗告人之母楊玉芬係被繼承人丁○○之胞姐
    ，被繼承人丁○○於民國91年10月7 日死亡，楊玉芬為被繼
    承人丁○○之唯一繼承人，有權繼承被繼承人丁○○之遺產
    ，嗣楊玉芬於92年9 月29日死亡，抗告人為楊玉芳之子女，
    依再轉繼承之法理，當然有權繼承丁○○之遺產，原裁定以
    代位繼承規定，駁回抗告人之聲明，並非適法，爰請求廢棄
    原裁定，准予抗告人繼承丁○○之遺產云云。
二、按大陸地區人民繼承臺灣地區人民之遺產，應於繼承開始起
    3 年內以書面向被繼承人住所地之法院為繼承之表示，逾期
    視為拋棄其繼承權，繼承在本條例施行前開始者，前項期間
    自本條例施行之日起算。又繼承因被繼承人死亡而開始，繼
    承人自繼承開始時，除民法另有規定外，承受被繼承人財產
    上之一切權利義務。台灣地區與大陸地區人民關係條例第66
    條第1 項、第3 項、民法第1147條、第1148條定有明文。准
    此，繼承人於被繼承人死亡時，當然承受被繼承人財產上之
    一切權利義務，並無待於繼承人之承認。倘繼承人為大陸地
    區人民而欲繼承台灣地區人民遺產，則應於上揭時間內，以
    書面向被繼承人住所地之法院為繼承之表示，逾期未表示，
    始視為拋棄其繼承權。亦即繼承人於被繼承人死亡時，除法
    律另有規定外，當然承受被繼承人財產上之一切權利義務，
    繼承人雖係大陸地區人民，亦係於被繼承人死亡時即因繼承
    而取得遺產上之權利。繼承人於台灣地區與大陸地區人民關
    係條例第66條第1 項規定期限內為繼承之表示，僅係避免被
    視為拋棄繼承而已，並非向台灣法院為繼承表示時，始取得
    繼承遺產之權利。則大陸地區之繼承人，對於台灣地區之被
    繼承人之遺產有繼承權者，於被繼承人死亡時，當然繼受被
    繼承人財產上之一切權利義務，無待向台灣法院聲明繼承之
    表示始取得繼承權，且大陸地區之繼承人嗣後死亡時，若尚
    未發生視為拋棄繼承之效力者，則大陸地區繼承人之繼承人
    ，即台灣地區被繼承人之再轉繼承人，自得依台灣地區○○
    路地區人民關係條例第66條第1 項規定，向法院為繼承之表
    示。
三、本件被繼承人丁○○於民國91年10月7 日死亡，據抗告人聲
    請意旨稱因被繼承人無配偶，亦無子女，被繼承人丁○○之
    父母楊幹明、馮氏及胞弟楊玉祺均先於被繼承人死亡，則被
    繼承人丁○○死亡時尚生存之胞姐楊玉芬依民法第1138條第
    3 款規定自已取得繼承權，而楊玉芬於92年9 月29日死亡，
    依民法第1138條第1 款規定，抗告人為楊玉芬之子女，亦可
    繼承楊玉芬所可繼承自被繼承人丁○○之遺產，該項繼承均
    與民法第1140條之代位繼承無關。又抗告人所主張楊玉芬為
    被繼承人丁○○之唯一繼承人，楊玉芬於92年9 月29日死亡
    ，抗告人為楊玉芬之子女，抗告人為被繼承人之再轉繼承人
    等情，固提出丁○○之戶籍謄本、繼承系統表、親屬系統表
    、大陸地區親屬關係公證書及財團法人海峽交流基金會證明
    書及書信為證（原審卷第6 頁至第27頁），惟依丁○○在台
    灣之戶籍謄本，無法認定楊玉芬為被繼承人丁○○之胞姐，
    且係唯一繼承人，而上揭大陸地區親屬關係公證書雖經財團
    法人海峽交流基金會驗證，僅係就文書形式上之真正予以認
    定，至於該文書之實質內容是否真正，仍待查證，自應由原
    審再向高雄縣後備司令部函調被繼承人丁○○之兵籍卡查明
    ，原審未就抗告人為被繼承人丁○○之再轉繼承人未予以詳
    查，以本件無代位繼承情形存在，而裁定駁回抗告人聲請繼
    承之表示，即有未洽。抗告意旨，指摘原裁定不當，為有理
    由，爰予以廢棄，發回原法院另為適法之處理，並裁定如主
    文。
四、據上論結，本件抗告為有理由，依非訟事件法第46條，民事
    訴訟法第495 條之1 第1 項、第492 條第2 項，裁定如主文
    。
中　　華　　民　　國　　94　　年　　8 　　月　　31　　日
                            民事第二庭
                                審判長法官  簡色嬌
　　　　      　　　　        　法      官  謝靜雯
    　      　　　　　          法      官  朱玲瑤
以上正本證明與原本無異。
如不服本裁定應於送達後10日內向本院提出再抗告狀，並繳納再
抗告費新臺幣45元。再為抗告非以其違背法令為理由，不得再為
抗告。
中　　華　　民　　國　　94　　年　　9 　　月　　 2　　日
                                書  記  官  賴梅琴
